【裁判字號】    98,訴,1205
【裁判日期】    981103
【裁判案由】    重傷害
【裁判全文】
臺灣高雄地方法院刑事判決              98年度訴字第1205號
公  訴  人  臺灣高雄地方法院檢察署檢察官
被      告  丙○○
選任辯護人  邱超偉律師
            石繼志律師
被      告  甲○○
指定辯護人  本院公設辯護人戊○○
上列被告因重傷害案件 ，經檢察官提起公訴（98年度偵字第40
93號），本院判決如下：
    主  文
丙○○、甲○○共同犯重傷未遂罪，均處有期徒刑貳年柒月。
    事  實
一、丙○○因認丁○○無故前往其友人陳維格之女友工作地點騷
    擾，而於民國97年8 月29日凌晨1 時33分許，主動撥打電話
    與丁○○理論，雙方於電話通聯中因發生言語衝突，乃彼此
    邀約前往位於高雄市○○區○○路600 巷「九龍殯儀館」前
    談判；丙○○乃邀約當時同在住處之友人甲○○及甲○○之
    友人年籍姓名不詳綽號「小盧」之成年男子（下稱「小盧」
    ）一同前往談判。丙○○隨即騎乘機車搭載甲○○，小盧則
    獨自騎乘機車共同前往上址；另丁○○亦告知並邀約友人乙○○同赴現場談判，乙○○知悉後復邀約洪維痒與洪羽兄弟
    ，4 人一同前往上址會合；待丙○○、甲○○與小盧同赴上
    開地點後，見丁○○獨自1 人下車，旁無他人，雖均明知頭
    部為人體之要害部位，如持堅硬之鈍器對其猛力敲擊，將可
    能造成人體之重傷害結果，竟仍基於使丁○○受重傷之犯意
    聯絡，由丙○○與甲○○分持木質球棒，小盧則持高爾夫球
    桿，一同趨前毆打丁○○之頭、手、身體等處，致丁○○不
    支倒地後仍持續毆打數下，始作罷騎乘機車離去，丁○○則
    因上開重擊，受有頭部外傷併凹陷性顱骨骨折及顱內出血、
    左手掌骨折等傷害，以致有語能、記憶力受損之情形，經送
    醫救治，於同日接受緊急開顱、顱內血腫清除及顱骨復位固
    定手術，復陸續接受醫院追蹤治療迄今，丁○○僅存語言表
    達些微障礙，並無毀損或嚴重減損其語能，或其記憶機能有
    達重大不治或難治之重傷害。經丁○○之父蘇文貴向警方告
    發後，經警循線查悉上情。
二、案經丁○○訴由高雄市政府警察局三民第二分局報請臺灣高
    雄地方法院檢察署檢察官偵查起訴。
    理  由
壹、證據能力部分：
一、按被告以外之人於偵查中向檢察官所為陳述，除顯有不可信
    之情況者外，得為證據，刑事訴訟法第159 條之1 第2項 定
    有明文。按檢察官職司追訴犯罪，就審判程序之訴訟構造言
    ，檢察官係屬與被告相對立之當事人一方，偵查中對被告以
    外之人所為之偵查筆錄，或被告以外之人向檢察官所提之書
    面陳述，性質上均屬傳聞證據。自理論上言，如未予被告反
    對詰問、適當辯解之機會，一律准其為證據，似有違當事人
    進行主義之精神，對被告之防禦權亦有所妨礙；然而現階段
    刑事訴訟法規定檢察官代表國家偵查犯罪、實施公訴，必須
    對於被告之犯罪事實負舉證之責，依法其有訊問被告、證人
    及鑑定人之權，證人、鑑定人且須具結，而實務運作時，偵
    查中檢察官向被告以外之人所取得之陳述，原則上均能遵守
    法律規定，不致違法取供，其可信性極高，為兼顧理論與實
    務，乃於修正刑事訴訟法時，增列第159 條之1 第2 項，明
    定被告以外之人（含被害人、證人等）於偵查中向檢察官所
    為陳述，除顯有不可信之情況者外，得為證據（最高法院93
    年度臺上字第2397號判決意旨參照）。因此，證人即告訴人
    丁○○、證人乙○○、洪維痒於偵訊中之證詞，對被告而言
    ，雖均屬被告以外之人於偵查中向檢察官所為之陳述，惟上
    開證人於偵訊陳述證詞時，均於證述前具結（見偵卷第19頁
    、第20頁、第37頁），且彼等陳述均經全程錄影，被告、辯
    護人均未表示上開證人偵查中之證述，有何顯有不可信之情
    況，本院審酌其所為陳述之外部附隨之環境或條件，即其當
    時陳述時之偵查筆錄製作之原因、過程及其功能等加以觀察
    其信用性，並無顯不可信之情況（最高法院96年臺上字第30
    70號判決參照），揆諸上揭說明，上開證人於偵查中之證述
    ，均具有證據能力。
二、按被告以外之人於審判外之言詞或書面陳述，除法律有規定
    者外，不得作為證據，刑事訴訟法第159 條第1 項定有明文
    ；另按被告以外之人於審判外之陳述，雖不符前四條之規定
    ，而經當事人於審判程序同意作為證據，法院審酌該言詞陳
    述或書面陳述作成時之情況，認為適當者，亦得為證據；當
    事人、代理人或辯護人於法院調查證據時，知有第159 條第
    1 項不得為證據之情形，而未於言詞辯論終結前聲明異議者
    ，視為有前項之同意；同法第159 條之5規 定甚明。本院用
    以認定本案事實所憑之被告以外之人於審判外之言詞或書面
    陳述，除上開證據外，檢察官及被告於審判程序中均未曾聲
    明異議，並同意將之作為證據（見本院98年度審訴字第2324
    號卷第39頁反面、第40頁），本院復審酌該等言詞或書面陳
    述作成時之情況均屬正常，且與本案相關之待證事實具有關
    連性，認適當作為證據，依上開之規定，認上開陳述均具有
    證據能力，合先敘明。
貳、實體部分：
一、訊據被告丙○○、甲○○固坦承於上揭時地，由被告丙○○
    與甲○○各持木質球棒，由小盧持高爾夫球桿，一同毆打告
    訴人丁○○之頭、手、身體等處，致告訴人丁○○受有上揭
    傷害之事實，惟矢口否認有何重傷犯行，均辯稱：伊並未毆
    擊告訴人之頭部，並無重傷之故意云云。經查：
（一）關於被告丙○○、甲○○及小盧於上揭時地，由丙○○與
      甲○○各持木質球棒，小盧則持高爾夫球桿，一同毆打告
      訴人之頭、手、身體等處，丁○○不支倒地後仍持續毆打
      數下始作罷，致告訴人受有頭部外傷併凹陷性顱骨骨折及
      顱內出血、左手掌骨折等傷害等情，為被告丙○○、甲○○所坦認，核與證人即告訴人丁○○、證人乙○○於偵訊
      、本院審理時及證人洪維痒於偵訊時之證述大致相合（見
      本院卷第34頁至第38頁、第40頁、第42頁、第44頁至第46
      頁；偵卷第14頁至第17頁、第35頁、第36頁），並有高雄
      市立聯合醫院診斷證明書在卷可佐（見警卷第21頁），是
      該部分之事實，堪可認定。
（二）被告丙○○、甲○○雖均以前詞置辯，然查：
  １、按共同實施犯罪行為之人，在合同意思範圍以內，各自分
      擔犯罪行為之一部，相互利用他人之行為，以達其犯罪之
      目的者，即為共同正犯；又共同正犯之意思聯絡，不限於
      事前有所協議，其於行為當時，基於相互之認識，以共同
      犯罪之意思參與者，亦無礙於共同正犯之成立，且其意思
      聯絡表示之方法，並不以明示通謀為必要，即相互間有默
      示之合致，自無不可（最高法院73年臺上字第1886號判例
      、88年臺上字第718 號、90年度臺上字第3911號判決可資
      參照）；又刑法上之傷害人致重傷罪為結果犯，如多數人
      下手毆打，本有犯意之聯絡，即屬共同正犯，對於共犯間
      實行傷害人之身體或健康之行為，既互相利用，就傷害之
      結果，自應同負責任；如重傷之結果，係共犯間合同行為
      所致，無論係何人所加之傷，在共犯間均應同負全部之責
      ，並無分別何部分之傷孰為下手之人之必要（最高法院27
      年上字第755 號、28年上字第3110號判例參照）。觀諸被
      告丙○○、甲○○及小盧見告訴人到達現場，隨即分持木
      質球棒、高爾夫球桿，一同向前毆擊告訴人，是被告丙○○、甲○○及小盧顯係於行為時，基於相互之認識，遂行
      毆打行為，有傷害之默示合致，渠等有傷害犯意之聯絡等
      情，應足認定；又被告丙○○、甲○○於攻擊告訴人時，
      亦已見到告訴人頭部因遭攻擊而流血乙情，業經被告丙○○、甲○○於警詢時自承在卷（見警卷第6 頁、第9 頁）
      ，是足認告訴人頭部遭攻擊之部分，顯係在被告等人共同
      實行毆打行為之合同意思範圍以內，則被告丙○○、甲○○雖均辯稱：其未攻擊告訴人之頭部云云，然觀之上開最
      高法院見解及說明，無論該辯詞是否屬實，被告丙○○、
      甲○○就告訴人頭部遭毆擊之部分，均須負共同正犯之責
      任。
  ２、又告訴人因被告丙○○、甲○○及小盧分持木質球棒及高
      爾夫球桿攻擊其頭、手、身體等處，致其受有頭部外傷併
      凹陷性顱骨骨折及顱內出血、左手掌骨折等傷害，送醫當
      時並有言語不能之情形，已如前述；再者，人之頭部為人
      體之重要部位，內有專職人體智力、思考、記憶之大腦及
      控制人體全身器官自主、不自主運動及呼吸中樞之小腦及
      延髓，密佈血管及神經，然僅有一層密佈血管之顱骨保護
      ，相當脆弱，倘施力敲擊，因此撞擊，血塊阻塞大、小血
      管，將會毀壞或嚴重減損人體機能抑或對人之身體健康造
      成其他重大不治或難治之傷害，衡之常情，此應為被告丙○○、甲○○及小盧所明知；又證人即告訴人於本院審理
      時證陳：被告丙○○、甲○○及小盧很集中以木質球棒、
      高爾夫球桿攻擊其頭部，其被打第一下時，就覺得快昏過
      去了等語（見本院卷第37頁、第38頁），足認當時被告丙○○、甲○○及小盧雖均明知頭部為人體重要部位，仍執
      意持木質球棒或高爾夫球桿猛烈攻擊告訴人頭部，再參以
      ，被告丙○○、甲○○見告訴人已因遭擊倒地，卻仍再持
      木質球棒毆打告訴人乙節，均為被告丙○○、甲○○所自
      承（見本院卷第61頁、第62頁），並經證人乙○○於本院
      審理時證陳屬實（見本院卷第45頁），是被告丙○○、甲○○顯然見告訴人業已受傷，猶繼續持木質球棒毆擊告訴
      人；據上，被告丙○○、甲○○主觀上自有使人受重傷之
      故意甚明，是其等辯稱：僅係普通傷害之犯意云云，均不
      足採。
  ３、再按「稱重傷者，謂下列傷害：……三、毀敗或嚴重減損
      語能、味能或嗅能。……六、其他於身體或健康，有重大
      不治或難治之傷害。」為刑法第10條第4 項、第6 款所規
      定。查告訴人因遭被告等毆擊，致受有頭部外傷併凹陷性
      顱骨骨折及顱內出血、左手掌骨折等傷害，送醫當時並有
      言語不能之情形，已如前述，又查告訴人受傷後經送醫陸
      續治療至96年2 月16日時，告訴人仍有部分語言表達障礙
      及記憶力減退等徵候，有高雄醫學大學附設中和紀念醫院
      68年2 月16日診字第980216046 號診斷證明書附卷可參（
      見偵卷第6 頁），固堪認告訴人之語能、記憶機能等因本
      案而受損不輕，惟查，告訴人持續接受治療至98年8 月24
      日時，告訴人其語言功能雖仍有所障礙，但已較外傷初時
      有所改善等節，有上開醫院98年8 月24日高醫附行字第09
      80002994號函暨所附病歷資料附卷可查（見本院98年度審
      訴第2324號卷第46頁至第72頁），另酌以證人即告訴人於
      偵訊時證述：醫生向其表示說話不流利之部分會慢慢痊癒
      等語（見偵卷第36頁），復告訴人於98年10月13日至本院
      到庭作證，經本院當庭勘驗其狀況為「根據證人丁○○於
      交互詰問過程中之對答，丁○○基本上對於問題都能理解
      並回答，偶而有表示不記得，此部分均有記載在筆錄，對
      於檢察官或辯護人提示的卷內資料，也均能閱覽並表示意
      見，丁○○在對話時有時候講話有些微的遲緩」等情（見
      本院卷第42頁、第43頁），足徵告訴人語能、記憶機能等
      之受損狀況，經治療後狀況業已大幅改善，可認告訴人所
      受之上開傷勢，尚不足達於刑法第10條第4 項第3 款或第
      6 款之「毀敗或嚴重減損語能」或「其他於身體或健康，
      有重大不治或難治之傷害」之情事，應予敘明。
（三）綜上所述，本案事證明確，被告丙○○、甲○○使人受重
      傷未遂之犯行，均堪認定。
二、核被告丙○○、甲○○所為，均係犯刑法第278 條第3 項、
    第1 項之重傷未遂罪。被告丙○○、甲○○雖已著手重傷行
    為之實施，惟未生告訴人重傷之結果，業於前述，其犯罪尚
    屬未遂，爰依刑法第25條第2 項規定，按既遂犯之刑減輕之
    。被告丙○○、甲○○與小盧，就上開重傷害未遂犯行具有
    犯意聯絡及行為分擔，均構成共同正犯。爰審酌被告丙○○
    、甲○○因年輕氣盛，僅因細故與告訴人發生糾紛，竟不思
    以理性解決紛爭，率爾訴諸非法暴力，造成告訴人受有上開
    無謂之傷勢，復事後未能賠償告訴人之損害，亦嚴重影響社
    會良善治安，惟念及其等犯後均能坦承大部分犯行，及告訴
    人所受傷害之復原情形，暨其等犯罪之動機、目的、手段、
    對社會所生危害等一切情狀，各量處如主文所示之刑。至被
    告等因犯本案所使用之木質球棒、高爾夫球桿，被告丙○○
    、甲○○均否認為其等所有，且均已丟棄滅失或遺失乙情，
    業經被告丙○○、甲○○於本院審理時供述明確（見本院卷
    第63頁），爰均不併為沒收之諭知，附此敘明。
據上論斷，應依刑事訴訟法第299 條第1 項前段，刑法第28條、
第278條第3 項、第1 項、第25條第2 項，判決如主文。
本案經檢察官王兆琳到庭執行職務。
中    華    民    國    98    年    11    月    3     日
                  刑事第十三庭  審判長法  官  黃蕙芳
                                      法  官  王宗羿
                                      法  官  王參和
以上正本證明與原本無異。
如不服本判決應於收受送達後10日內向本院提出上訴書狀，並應
敘述具體理由；如未敘述上訴理由者，應於上訴期間屆滿後20日
內向本院補提理由書（均須按他造當事人之人數附繕本）「切勿
逕送上級法院」。
中    華    民    國    98    年    11    月    4     日
                                      書記官  陳惠玲
附錄本判決論罪法條
刑法第278條
使人受重傷者，處 5 年以上 12 年以下有期徒刑。
犯前項之罪因而致人於死者，處無期徒刑或 7 年以上有期徒刑
。
第 1 項之未遂犯罰之。


司法院資訊處製作；財團法人民間司法改革基金會備份。
